臺灣桃園地方法院民事簡易判決
110年度壢簡字第1227號
原      告  葉思婕  
被      告  黃宏庭  


上列原告因被告過失傷害案件（本院109年度壢交簡字第2354號
），提起刑事附帶民事訴訟請求損害賠償，經本院刑事庭裁定移
送前來（本院109年度壢交簡附民字第330號），本院於民國111
年3月22日言詞辯論終結，判決如下：
    主    文
一、被告應給付原告新臺幣（下同）26萬4,809元，及自民國109
    年9月29日起至清償日止，按年利率5％計算之利息。
二、原告其餘之訴駁回。
三、訴訟費用1,000元由被告負擔588元，餘由原告負擔。
四、本判決第一項得假執行。
　　事實及理由
一、原告主張：被告於民國109年1月27日晚間，騎乘車牌號碼00
    0-000號普通重型機車，沿桃園市中壢區榮民路往環中東路
    方向行駛，於當日晚間9時25分許，行經桃園市中壢區環中
    東路與榮民路口前，本應注意車輛面對圓形紅燈，表示禁止
    通行，不得超越停止線或進入路口，且應注意車前狀況，隨
    時採取必要之安全措施，而依當時天候晴，夜間有照明、柏
    油路面乾燥、無缺陷、無障礙物及視距良好等情，並無不能
    注意之情事，竟疏未注意交通號誌擅闖紅燈，適有原告騎乘
    訴外人葉正順所有車牌號碼000-0000號普通重型機車（下稱
    系爭機車）沿市區榮民路欲左轉強國路駛至該路口，見狀閃
    避不及，因而發生撞擊，致系爭機車受損支出修理費用3萬1
    ,000元、更換安全帽購買費用1,000元。原告並因此受有右
    側鎖骨遠端粉碎性骨折之傷害，支出醫療費用12萬9,203元
    ，並請求一個月3萬元計算，共6個月不能工作之薪資損失18
    萬元暨精神上損害11萬元。為此，爰依侵權行為之法律關係
    ，提起本件訴訟。並聲明：被告應賠償原告45萬元，及自刑
    事附帶民事起訴狀繕本送達翌日起至清償日止，按年利率5％
    計算之利息。
二、被告則以：除伊目前沒辦法全額支付原告請求之金額外，就
    系爭事故發生經過及原告請求金額細項部分，伊均無意見，
    伊都同意。
三、本院之判斷：
　㈠原告主張之上開事實，業據提出債權讓與證明書、玉霖車業
    維修估價單、大樹醫藥股份有限公司請假證明單、衛生福利
    部桃園醫院暨新屋分院醫療費用收據及診斷證明書、原告存
    摺內頁影本等件為證（見本院卷第12頁、附民卷第7頁、第1
    1頁至第25頁），並經本院核閱偵查卷內桃園市政府警察局
    中壢分局道路交通事故調查資料無訛。又被告前開過失傷害
    行為，經臺灣桃園地方檢察署檢察官以109年度偵字第16179
    號聲請簡易判決處刑，本院復以109年度壢交簡字第2354號
    刑事判決判處被告犯過失傷害罪，處有期徒刑參月，如易科
    罰金，以新臺幣壹仟元折算壹日確定，有本院109年度壢交
    簡字第2354號刑事判決書正本附卷可稽（見本院卷第4至6頁
    ），且為被告所不爭執（見本院卷第35頁），堪信原告上開
    主張為真實。
　㈡按汽車行駛至交岔路口，其行進、轉彎應遵守燈光號誌；車
    輛面對圓形紅燈表示禁止通行，不得超越停止線或進入路口
    ，道路交通安全規則第102條第1項第1款及道路交通標誌標
    線號誌設置規則第206條第5款分別定有明文。道路交通安全
    規則所稱之汽車，包含機車在內，此觀同規則第2條第1項第
    1款規定自明。查被告騎車上路自應注意遵守前開規定，且
    依道路交通事故調查表㈠所示，系爭事故當時天候晴、夜間
    有照明、柏油路面乾燥、無缺陷、無障礙物、視距良好等情
    狀（見偵查卷第25頁），客觀上無不能注意之情事，詎被告
    行經管制號誌正常運作之路口，疏未注意遵守燈光號誌，貿
    然闖紅燈直行，因而撞擊原告所騎乘之普通重型機車，致系
    爭車輛受損，原告並因此受有右側鎖骨遠端粉碎性骨折之傷
    害，足認被告違反上開規定之行為，顯有過失，且被告過失
    行為與原告損害結果，兩者間有相當因果關係，是原告請求
    被告負損害賠償責任，即屬有據。
  ㈢次按因故意或過失，不法侵害他人之權利者，負損害賠償責
    任；汽車、機車或其他非依軌道行駛之動力車輛，在使用中
    加損害於他人者，駕駛人應賠償因此所生之損害；不法侵害
    他人之身體或健康者，對於被害人因此喪失或減少勞動能力
    ，或增加生活上之需要時，應負損害賠償責任；不法侵害他
    人之身體、健康、名譽或自由者，被害人雖非財產上之損害
    ，亦得請求賠償相當之金額，民法第184條第1項前段、第19
    1條之2前段、第193條第1項及第195條第1項分別定有明文。
    本件被告不法侵害原告之身體健康權，自應就原告因此所受
    之損害，負賠償責任。茲就原告請求之各項損害賠償，審核
    如下：
　⒈安全帽購買費用，得請求500元：
　　原告主張安全帽因事故而受損，因添購新品更換，受有財物
    損害1,000元等語，為被告所不爭執，堪認原告之主張為真
    實。又原告僅於審理中自陳已損壞之安全帽已使用兩年，無
    購買證明可提供（見本院卷第35頁），按當事人已證明受有
    損害而不能證明其數額或證明顯有重大困難者，法院應審酌
    一切情況，依所得心證定其數額，民事訴訟法第222條第2項
    定有明文，茲審酌安全帽使用年限及本件事故之情狀，爰酌
    定原告就安全帽部分之損害額應以500元為計，方為合理。
    是原告此部分得請求之金額為500元。逾此部分，則屬無據
    ，不應准許。
　⒉系爭機車維修費用，得請求3,100元：
　　按不法毀損他人之物者，被害人得請求賠償其物因毀損所減
    少之價額，民法第196條定有明文。依前揭規定請求賠償物
    被毀損所減少之價額，得以修復費用為估定標準，但以必要
    者為限，而修理材料以新品換舊品，應予折舊（最高法院77
    年度第9次民事庭會議決議、82年度台上字第892號判決意旨
    參照）。查系爭機車以維修費用3萬1,000元包修，原告並於
    審理中自陳該費用全部為零件費用（見本院卷第35頁）。復
    原告係以新零件替代舊零件，自應就零件費用計算並扣除折
    舊，始屬公平，依行政院所頒固定資產耐用年數表及固定資
    產折舊率之規定，系爭機車即機械腳踏車之耐用年數為3年
    ，依定率遞減法每年折舊1000分之536，另依營利事業所得
    稅查核準則第95條第6項規定「固定資產提列折舊採用定率
    遞減法者，以1年為計算單位，其使用期間未滿1年者，按實
    際使用之月數相當於全年之比例計算之，不滿1月者，以1月
    計」，系爭機車係於105年9月出廠，有公路監理電子閘門機
    車車籍資料1份在卷足核（見偵查卷第33頁），迄系爭事故
    發生日即109年1月27日，使用年數已逾3年，則零件扣除折
    舊後之修復費用估定為3,100元（計算式：31,000元×1/10＝3
    ,100元），是系爭機車之修理必要費用應為3,100元，原告
    逾此範圍之請求，應屬無據。
　⒊醫療費用，得請求12萬9,203元：
　　原告主張其因系爭事故支出醫療費用12萬9,203元，業據提
    出衛生福利部桃園醫院暨新屋分院診斷證明書及醫療費用收
    據等件為憑（見附民卷第13頁、第25頁），被告復未為爭執
    ，茲衡上揭金額及治療項目屬原告治療傷勢所必要，並有相
    關單據證明之，應予准許。
　⒋薪資損失，得請求9萬2,000元：
　　經查，原告因系爭事故所致傷勢，於109年1月28日行患肢骨
    折復位及內固定手術後，醫囑建議患肢不宜劇烈活動至少8
    週、於109年5月8日進行鋼釘內固定移除手術後，建議患肢6
    週內不宜劇烈活動或工作乙節，為被告所不爭執，並有診斷
    證明書可參（見附民卷第21頁、第23頁），而原告月薪3萬
    元，因本件事故居家休養，於109年1月28日至109年3月22日
    ，以及109年5月8日至109年6月13日，向所任職之大樹醫藥
    股份有限公司請假共92日等情，有原告所提大樹醫藥公司請
    假證明單在卷可查，亦與診斷證明書所載患肢不宜劇烈活動
    期間（共計14週）相符（見附民卷第21-22頁），且為被告
    所未為爭執，堪信原告此部分主張為真。是本件原告請求之
    薪資損失，應以實際請假之92日為計，而為9萬2,000元【計
    算式：30,000元÷30日92日＝92,000元】。逾此範圍，則屬
    無據，不應准許。
　⒌精神慰撫金，得請求8萬5,000元：
　　再按不法侵害他人之身體或健康者，對於被害人因此喪失或
    減少勞動能力或增加生活上之需要時，應負損害賠償責任；
    不法侵害他人之身體、健康者，被害人雖非財產上之損害，
    亦得請求賠償相當之金額，民法第193條第1項、第195條第1
    項前段分別定有明文。再精神慰藉金之賠償須以人格權遭遇
    侵害，使精神上受有痛苦為必要，其核給之標準固與財產上
    損害之計算不同，然非不可斟酌雙方身分資力與加害程度，
    及其他各種情形核定相當之數額；所謂相當，除斟酌雙方身
    分資力外，尤應兼顧加害程度與其身體、健康影響是否重大
    以為斷（最高法院51年台上字第223號判例意旨、最高法院8
    9年度台上字第1952號判決意旨參照）。經查，被告疏未注
    意遵守燈光號誌，擅闖紅燈直行之駕駛行為，造成原告受有
    右側鎖骨遠端粉碎性骨折等傷害，自屬不法侵害原告之身體
    ，是以原告主張其因系爭事故，歷經二次手術而受有相當之
    精神上痛苦，依上開法條規定請求非財產上損害賠償，應予
    准許。爰審酌原告為大學畢業，現為藥局助理，月收入3萬
    元，於108年度及109年度收入35萬餘元、30萬餘元，名下無
    財產；被告學歷為高中畢業，現無工作，月收入為勞作金幾
    百元，於108年度及109年度600餘元、無收入，名下無財產
    等情，為兩造所自承（見本院卷第35頁），且有本院依職權
    查詢之兩造稅務電子閘門財產所得調件明細表2份附卷可佐
    。本院斟酌前述兩造之身分地位、教育及智識程度、經濟能
    力、被告侵害原告人格之情形、原告之傷勢及因被告上開侵
    權行為之侵害情節等一切情狀，認原告請求被告賠償精神慰
    撫金11萬元，尚屬過高，認應以8萬5,000元為適當，逾此部
    分之請求，實屬無據。
　㈣再按保險人依本法規定所為之保險給付，視為被保險人損害
    賠償金額之一部分；被保險人受賠償請求時，得扣除之。強
    制汽車責任保險法第32條定有明文。從而保險人所給付受益
    人之保險金，可視為被保險人或加害人所負損害賠償金額之
    一部分，受害人倘已自保險金獲得滿足，自不得又對被保險
    人或加害人再事請求（最高法院90年台上字第825號判決參
    照）。經查，原告已因系爭事故領取強制汽車責任保險理賠
    金4萬4,994元乙情，為原告所自陳（見本院卷第35頁），並
    據原告提出存摺內頁影本存卷為證（見本院卷第37頁），依
    前開規定，上開保險金自應視為被告損害賠償金額之一部分
    ，又前開認列原告得請求被告賠償之數額，共計應為30萬9,
    803元【計算式：500元＋3,100元＋129,203元＋92,000元＋85,0
    00元＝309,803元】，經扣除前開原告已領得之保險金4萬4,9
    94元，原告得向被告請求之金額應為26萬4,809元【計算式
    ：309,803元－44,994元＝264,809元】。
四、末按給付無確定期限者，債務人於債權人得請求給付時，經
    其催告而未為給付，自受催告時起，負遲延責任。其經債權
    人起訴而送達訴狀，或依督促程序送達支付命令，或為其他
    相類之行為者，與催告有同一之效力，民法第229條第2項定
    有明文。又遲延之債務，以支付金錢為標的者，債權人得請
    求依法定利率計算之遲延利息。但約定利率較高者，仍從其
    約定利率。應付利息之債務，其利率未經約定，亦無法律可
    據者，年息為百分之五，民法第233條第1項、第203條亦有
    明文。本件原告行使對被告之侵權行為損害賠償請求權，核
    屬無確定期限之給付，經原告起訴而起訴狀繕本於109年9月
    28日補充送達於被告，有送達證書在卷可憑（見附民卷第27
    頁），被告迄未給付，當應負遲延責任。是原告請求自起訴
    狀繕本送達被告翌日即109年9月29日起至清償日止，按年利
    率5％計算之法定遲延利息，核無不合。　
五、從而，原告依據侵權行為損害賠償之法律關係，請求被告給
    付26萬4,809元，及自刑事附帶民事起訴狀繕本送達被告之
    翌日（即109年9月29日）起至清償日止，按年利率5％計算之
    利息，為有理由，應予准許。逾此數額之請求，則無理由，
    應予駁回。
六、本件原告勝訴部分，係就民事訴訟法第427條訴訟適用簡易
    程序所為被告敗訴之判決，依同法第389條第1項第3款規定
    ，應依職權宣告假執行。
七、訴訟費用之負擔：民事訴訟法第79條。本件原係以刑事附帶
    民事訴訟起訴，無庸徵繳裁判費，惟經移送本院民事庭審理
    後，原告就系爭機車及安全帽請求被告損害賠償部分，經核
    第一審裁判費為1,000元，其中被告應負擔588元，餘由原告
    負擔。
中　　華　　民　　國　　111 　年　　4 　　月　　25　　日
                  中壢簡易庭  法  官  劉哲嘉  
以上為正本係照原本作成。
如不服本判決，應於送達後20日內，向本院提出上訴狀並表明上
訴理由，如於本判決宣示後送達前提起上訴者，應於判決送達後
20日內補提上訴理由書（須附繕本）。
如委任律師提起上訴者，應一併繳納上訴審裁判費。
中　　華　　民　　國　　111 　年　　5 　　月　　12　　日
　　　　　　　　　　　　　　　書記官  陳香菱